臺灣高等法院刑事判決　　　　　　　　　　　　　　九十年度上易字第四一五六號
　　上　訴　人
　　即　被　告　丙○○
右上訴人因傷害案件，不服臺灣桃園地方法院九十年度易字第一二四○號，中華民國
九十年八月十七日第一審判決（起訴案號：臺灣桃園地方法院檢察署八十九年度偵字
第一四五二、四四五六號）提起上訴，本院判決如左：
    主  文
上訴駁回。
    事  實
一、緣乙○○（已原審判處罪刑確定）係桃園縣桃園市○○路四八巷九號八樓「新宿
    社區」住戶洪秀銀（已據原審判決無罪確定）之妹，於八十八年十月七日下午四
    時許，洪秀銀與其婆婆王紅英及乙○○三人一同自外返回上開社區，在中庭等候
    電梯時，該社區管理委員會主任委員黃素對乙○○、洪秀銀、王洪英三人告知
    電梯停電正在等候修理中，洪秀銀因對黃素抱怨電梯故障，雙方發生口角爭執
    ，黃素即將其手持杯子內之茶水潑向乙○○身上，兩人並相互拉扯扭打在一起
    （洪秀銀、王洪英二人則在一旁勸阻），致乙○○、黃素均各受有傷害。嗣經
    社區住戶朱世杰發覺上情，即通知亦屬住戶之甲○○（即黃素之弟）及其妻丙○○二人出來，詎甲○○走至社區中庭時，先以台語三字經「幹你娘」等語侮罵
    洪秀銀，再腳踢洪秀銀倒地，致洪秀銀受有頭部外傷及雙膝擦傷之傷害（甲○○
    所犯傷害及公然侮辱罪已據原審判處罪刑確定），乙○○上前將甲○○推開，乃
    丙○○見狀，竟與其夫甲○○基於傷害之犯意聯絡，由甲○○趁丙○○與乙○○
    相互拉扯頭髮、衣服在一起之際（丙○○身上所穿著洋裝被乙○○扯破），出手
    毆打乙○○臉部及踢擊腹部各一下，致乙○○受有頭部外傷及腹部挫傷之傷害（
    黃秀銀、黃素、王紅英三人在一旁，未加入拉扯扭打行列）。
二、案經被害人乙○○訴由桃園縣警察局桃園分局報請臺灣桃園地方法院檢察署檢察
    官偵查起訴。
    理  由
一、上訴人即被告丙○○坦承有於右揭時、地與乙○○發生相互拉扯之事實，惟矢口
    否認有何傷害犯行，共同被告甲○○與上訴人均辯稱：伊等只是上前將乙○○推
    開而已，並無以手、腳毆擊乙○○云云。惟查，右開上訴人與共同被告甲○○如
    何傷害乙○○之事實，業據告訴人乙○○指訴綦詳，核與（一）證人洪秀銀證稱
    ：「丙○○未打我，她打我姐姐，我看到她拉我姐姐頭髮」（見四四五六號偵查
    卷第六十四頁），（二）證人朱世杰證稱：「丙○○遭乙○○撕破衣服，：，甲○○見狀便用腳去踹其姐：：才結束了這混亂的場面」（見四四五六號偵查卷卷
    第四十二頁）、「他們在打群架，是丙○○、洪姓姐妹，：」（見一四五二號卷
    第十六頁），（三）證人王洪英陳稱：「甲○○用腳踹乙○○的肚子，用手打乙○○耳光」（見四四五六號偵查卷第四十三頁）等各語一致，復有乙○○提出由
    敏盛綜合醫院所出具之診斷證明書乙紙可稽（見四四五六號偵查卷第八頁）。按
    共同正犯，係共同實施犯罪行為之人，在共同意思範圍內，各自分擔犯罪行為之
    一部，相互利用他人之行為，以達其犯罪之目的，其成立不以全體均參與實施犯
    罪構成要件之行為為要件。查本件上訴人與其夫甲○○前因乙○○先與黃素發
    生細故爭執扭打，經住戶朱世杰之通知前來而肇生蕭嘉麗與乙○○間之相互拉扯
    （蕭嘉麗拉扯乙○○頭髮，乙○○撕破蕭嘉麗衣服）之際，上訴人雖未出手，但
    由甲○○毆打乙○○成傷，依卷證稽之本案事發之前因後果，足見共同被告甲○○趁丙○○與乙○○拉扯間出手傷害乙○○之行為，應為上訴人所預見並未超越
    彼等共同傷害犯罪意思範圍之外，而有相互利用以遂行自己犯罪之目的。上訴人
    以告訴人所提出之診斷證明書係私人醫院所出具者，無證據能力之辯解固不足採
    ，又以未曾毆打告訴人據以否認有共同傷害犯行，亦非可信。事證明確，上訴人
    之犯行，堪以認定。
二、核上訴人所為，係犯刑法第二百七十七條第一項之傷害罪，其與已判決確定之甲○○間互有犯意聯絡及行為分擔，均為共同正犯。原審基此適用上開規定，並審
    酌上訴人因社區住戶一時口角，肇致傷害所生權益之損害，及犯罪後之態度等一
    切情狀，量處上訴人拘役二十日，及說明上訴人行為後，刑法第四十一條易科罰
    金之規定，業於九十年一月十日經修正公布（同年月十二日起生效施行），經比
    較心舊法，以修正後之規定對上訴人為有利，依刑法第二條第一項前段，從修正
    後刑法第四十一條第一項前段諭知易科罰金之折算標準。經核認事用法均無不合
    ，量刑亦稱允當，上訴意旨猶執未毆打告訴人之陳詞，否認犯罪，為無理由。應
    予駁回。
據上論斷，應依刑事訴訟法第三百六十八條，判決如主文。
本案經檢察官吳國南到庭執行職務。
中      華  民      國    九十一    年      一      月    三十一    日
                              臺灣高等法院刑事第二十三庭
                                  審判長法  官  黃  瑞  華
                                        法  官  宋      祺
                                        法  官  吳      燦
右正本證明與原本無異。
不得上訴。
                                        書記官  陳  靜  姿
中      華      民      國    九十 一   年      一      月    三十一    日
